【裁判字號】    95,訴,2309
【裁判日期】    951003
【裁判案由】    搶奪
【裁判全文】
臺灣臺中地方法院刑事判決              95年度訴字第2309號
公  訴  人  臺灣臺中地方法院檢察署檢察官
被      告  乙○○
                    現於臺灣臺中監獄執行中
上列被告因搶奪案件，經檢察官提起公訴（95年度偵字第12761
號），本院判決如下：
    主    文
乙○○意圖為自己不法之所有，而搶奪他人之動產，未遂，處有
期徒刑拾月。
    犯罪事實
一、乙○○前於民國（下同）95年間因搶奪案件，經本院判處有
    期徒刑7 月，甫於95年6 月5 日確定（現在監執行中，本件
    未構成累犯），猶不知悔改，復意圖為自己不法之所有，於
    95 年6月10日晚間，再度騎乘己有車牌號碼ALK-343 號重機
    車外出找尋行搶目標，同日21時20分許，行經臺中市○○區
    ○○街296 號前時，見甲○○皮包側揹站立於路邊，旋趁甲
    ○○不注意之際，自甲○○右後方出手強取甲○○側背之皮
    包，因甲○○緊握皮包不放，二人拉扯皮包，甲○○因遭拉
    動二、三公尺，並致皮包背帶斷裂，皮包仍掛在甲○○身上
    ，惟乙○○因之重心不穩，機車擦撞路邊自小客車後停車，
    並遭甲○○親友方文邦等人包圍報警處理，始未得逞。
二、案經臺中市警察局第五分局報請臺灣臺中地方法院檢察署檢
    察官偵查起訴。
    理  由
一、訊據被告乙○○矢口否認涉有搶奪犯行，辯稱：我有拉到被
    害人甲○○的皮包，但我沒有搶奪意圖。當時我是為了閃躲
    一臺轎車云云，惟查：
（一）被告上揭搶奪未遂犯行，業據證人即被害人甲○○於偵訊
      具結證稱及於本院指證綦詳，其於本院並供稱：「我當時
      背對被告機車來的方向。被告從我右後方過來，被告機車
      過去，被告用左手搶我皮包，當時我將皮包側揹，皮包帶
      子沒有很長，故我緊拉著皮包帶子不放，被告因為拉扯，
      故將我皮包帶子扯斷，當時皮包還是在我手上。‥‥我被
      拉了約兩、三公尺就停住」等語（本院卷第19頁），核與
      現場證人方文邦、呂麗晏於警詢陳述之情節相符，並有現
      場照片在卷可佐，被告既伸手拉取被害人皮包，並與被害
      人就皮包拉扯，致將被害人拉動二、三公尺距離，並致皮
      包背帶斷裂，足見被告確有搶奪犯意，及為自己不法所有
      之意圖甚明。
（二）被告雖辯稱：當時我並沒有搶奪意圖。當時我從我太太那
      邊回來，已經晚上，我看到藍色轎車擋在我路的前面，該
      車是突然減速，比較慢，因為我機車油門原本就故障，無
      法馬上回油，就一直跑，然後我就很驚惶閃避該台轎車，
      往我左方（即對向車道）閃躲，我有看到很多人，我也要
      閃人，當時我非常驚惶，沒有想到任何事情，已經不曉得
      當時的情況。等我有意識時，我已經撞到旁邊，有兩個男
      生來到我機車前面，當時機車尚未倒地，只是擦撞旁邊停
      下來云云（本院卷第16頁），惟查，現場松和路之路面寬
      度可容二台轎車通行，又當時兩邊路邊都沒有停車等情，
      亦據被告於本院自承在卷（本院卷第16、17頁），再被害
      人當時站立的位置，係站立於路旁黃線處，且當時係站在
      一部轎車的後方，亦據證人甲○○於偵訊陳明在卷（偵卷
      第21頁），並有現場相片可佐（偵卷第18頁），被告縱係
      要避免追撞前方緊急減速之小客車，而行駛至對向車道，
      依現場之路面寬度，對向車道既足容一部轎車通行，機車
      通行綽綽有餘，衡情被告所騎乘之機車於通行之際，既屬
      緊急，雙手握緊機車把手已有不及，何須駛至對向車道之
      黃線，又豈可能會導致被告以手勾住站立於路旁轎車後方
      之被害人之皮包？倘被告無搶奪意圖之故意，何以其逆向
      騎乘機車至被害人所站立之位置旁，復伸手拿取被害人的
      皮包，且因與被害人拉扯皮包，致皮包背帶遭拉斷？是被
      告所辯，顯非可採。事證明確，被告上揭搶奪未遂犯行，
      堪予認定。
二、查被告乙○○意圖為自己不法之所有，而用不法之腕力，乘
    被害人不及防備之際，公然掠取被害人之財物，核其所為，
    係犯刑法第325 條第1 項、第3 項之搶奪未遂罪。被告已著
    手於搶奪犯行之實行而不遂，為未遂犯，爰依法減輕其刑。
    爰審酌被告僅因缺錢花用，即施以不法腕力以飛車行搶方式
    奪取他人財物，受害人為婦女，嚴重影響民眾行的安全及社
    會治安，且其甫於95年3 月間亦係以同一搶奪方法行搶，而
    經本院於95年5 月16日判處有期徒刑7 月，甫於95年6 月5
    日確定，竟未思悔悟，於判決後未逾1 月，竟即再犯本件搶
    奪未遂犯行，顯見其未知悔過，再考其本件犯行係屬未遂，
    及其犯後態度等一切情狀，量處如主文所示之刑。
三、又查，被告行為後，刑法業已於95年7月1日修正施行，其中
    有關普通未遂犯之規定，於修正前刑法係規定於第25條、第
    26條前段，修正後刑法則規定於第25條，二者相較，僅有條
    文編排之修正，二者內容相同，是修正前後之規定，無何者
    較為有利，爰依修正後刑法第2 條第1 項之規定，本件未遂
    犯之規定，係適用修正前刑法第26條前段減輕其刑，併予敘
    明。
據上論斷，應依刑事訴訟法第299條第1項前段，刑法第325條第1
項、第3 項、第2 條第1 項前段，修正前刑法第26條前段，判決
如主文。
中    華    民    國    95    年    10    月    3     日
                  刑事第十庭    審判長法  官 郭瑞祥
                                      法  官 江奇峰
                                      法  官 黃家慧
上正本證明與原本無異。
如不服本判決，應於送達後十日內向本院提出上訴狀（須附繕
本），上訴於臺灣高等法院臺中分院。
                                書記官  陳靖騰
中    華    民    國    95    年    10    月    3     日
刑法第325條第3項、第1項：
（普通搶奪罪）
意圖為自己或第三人不法之所有，而搶奪他人之動產者，處6月
以上 5 年以下有期徒刑。
因而致人於死者，處無期徒刑或7年以上有期徒刑，致重傷者，
處 3 年以上 10 年以下有期徒刑。
第 1 項之未遂犯罰之。


司法院資訊處製作；財團法人民間司法改革基金會備份。
